臺灣高等法院臺南分院刑事判決　　　　 94年度上訴字第768號
　上　訴　人　臺灣臺南地方法院檢察署檢察官
　被　　　告　丙○○
　指定辯護人　本院公設辯護人　乙○○
上列上訴人因被告強盜等案件，不服臺灣臺南地方法院九十四年
度訴緝字第二號中華民國九十四年六月二十三日第一審判決（起
訴案號：臺灣臺南地方法院檢察署九十一年度偵字第一二六七一
號），提起上訴，本院判決如下：
    主  文
上訴駁回。
    事  實
一、丙○○因友人綽號「阿福」之成年男子以其女友邱美延另與
    丁○○交往為由，於民國（下同）九十一年八月二十八日二
    十三時許，與另一不詳姓名之成年男子，共邀其同往台南市
    ○○街三六三號六樓之十七號邱美延住處，由綽號「阿福」
    持邱美延住處之鑰匙，擅行開啟邱美延住處房門（侵入住宅
    部分，未據告訴），見邱美延與丁○○躺在床上，且未穿衣
    服，即萌不法所有之意圖，藉此向丁○○恐嚇取財，丙○○
    與綽號「阿福」及另一不詳姓名之成年男子，基於共同犯意
    聯絡，由綽號「阿福」向丁○○質問，要求丁○○需以金錢
    解決，並作勢欲毆打丁○○，邱美延見狀，為恐綽號「阿福
    」者及丙○○等人傷害丁○○，且欲將丙○○等人趨離其房
    間，乃持其所有之電擊棒欲擋住綽號「阿福」及丙○○等人
    ，丙○○見狀，即徒手強行取走邱美延所持電擊棒，以此強
    暴方式，妨害邱美延防衛之權利。邱美延所持之電擊棒並因
    而損壞（毀損部分未據告訴）。丙○○與另一不詳姓名之成
    年男子，共同徒手將邱美延拖入該房間之廁所內，並恫嚇稱
    ：如邱美延離開廁所，將對丁○○不利云云，甚於邱美延欲
    離開廁所時，強推該廁所之門，使邱美延無法離開廁所，而
    以此強暴、脅迫之方式妨害邱美延之行動自由，借此做為向
    丁○○恐嚇取財之手段。綽號「阿福」者見邱美延已被關入
    廁所後，乃與丙○○及另一不詳姓名之成年男子，共同圍住
    丁○○，綽號「阿福」者向丁○○恫稱：這裡是七樓，窗戶
    沒有關，你要不要直接下去等語，另一不詳姓名之成年男子
    則要求丁○○交付新台幣（下同）20萬元，丙○○亦在旁附
    和助勢，丁○○見丙○○等人多勢眾，自己孤身難敵，懼而
    同意當場簽發到期日均為91年9月10日，面額均為5萬元，共
    計20萬元之本票四張，並交付其國民身分證及機車行車執照
    各一張予綽號「阿福」者。丙○○與另一不詳姓名之成年男
    子，復接續前開妨害邱美延行動自由之犯意，將邱美延自廁
    所處押至丙○○與其女友李婷婷位於同址6樓之9住處，丙○
    ○並向邱美延恫稱：「乖乖的，不要出來」，致使邱美延懼
    而不敢離去。嗣因丁○○已簽發本票完畢，丙○○與另一不
    詳姓名之成年男子始返回其住處，將邱美延釋放。丙○○與
    身形微胖者及綽號「阿福」者以此方式妨害邱美延之行動自
    由，前後約二十分鐘。
二、案經台南縣警察局永康分局報請臺灣台南地方法院檢察署檢
    察官偵查起訴。
    理  由
一、訊據被告丙○○矢口否認有上開犯行，辯稱：伊與邱美延住
    同棟大樓第六樓，伊回家時見邱美延之房門未關裡面有人在
    吵架，伊在門口探視，看到綽號「阿福」與邱美延吵架，因
    綽號「阿福」為伊朋友，遂留置於該處幫忙，並非事先預謀
    ，嗣邱美延持電擊棒要攻擊伊，始將電擊棒奪下，並未參與
    押邱美延到廁所，亦未對丁○○恐嚇簽發本票等語。惟查：
    （一）被告丙○○確於上開時、地夥同綽號「阿福」及另一
          不詳姓名之成年男子三人擅行進入邱美延之房內，綽
          號「阿福」者作勢欲攻擊丁○○時，邱美延其為保護
          丁○○，取出電擊棒擬趨離被告等人，反遭丙○○強
          行搶走電擊棒，並將其關入廁所等情，迭據丁○○、
          邱美延分別於警訊、偵查、原審審理時，指訴明確（
          詳警聲搜字第七二四號卷第三頁、第五頁、偵字第一
          二六七一號卷第二三頁、第三四頁、原審六一○號卷
          第二七頁、二八頁、第三○頁、第三一頁、訴緝字第
          二號卷第九六頁至第一○○頁），即被告丙○○亦不
          否認曾到邱美延住處，取走邱美延所持電擊棒，將邱
          美延帶至其女友李婷婷所住同址6樓之9處，復於原審
          時稱：「問：你進入房間時，邱美延有無叫你出去？
          答：一開始沒有說話，後來她拿電擊棒電我，我搶電
          擊棒時，她才說要我出去，但「阿福」叫我等一下，
          我就留在該房間內」（詳偵字第一二六七一號卷第三
          ○頁、第三一頁、原審訴緝字第二號卷第五五頁至第
          一二七頁），是被告所辯，回家時見邱美延之房門未
          關裡面有人在吵架，伊在門口探視，並未進入房內一
          節，殊不足取。
    （二）被告丙○○與綽號「阿福」及另一不詳姓名之成年男
          子，進入邱美延屋內，綽號「阿福」即對丁○○稱：
          「邱美延是我女朋友，你要如何處理，並說要拿20萬
          元處理這件事」，嗣將邱美延拖入該房間之廁所後，
          並恫嚇稱：如邱美延離開廁所，將對丁○○不利，又
          稱：這裡是七樓，窗戶沒有關，你要不要直接下去等
          語，使丁○○懼而同意當場簽發到期日均為九十一年
          九月十日，面額均為五萬元，共計二十萬元之本票四
          張，並交付其國民身分證及機車行車執照各一張予綽
          號「阿福」等情，業據丁○○於警訊時供稱：「我與
          女友在房間時突然丙○○等三人進入，發現我與女友
          在床上，其中一名男子即說邱美延是我女朋友，你要
          如何處理，邱美延的男朋友（指綽號阿福）即說你必
          須拿20萬元處理這件事，我因身上沒有那麼多錢，又
          看見丙○○手中拿著電擊棒‧‧‧我心裡害怕所以就
          當場簽下4張商業本票面額各5萬元合計20萬元」（詳
          警聲搜字第七二四號卷第3頁、第5頁），偵查中亦稱
          ：「當時我去找邱美延，丙○○與另外二人一起進來
          ，他們說邱美延是他們三人中之一位的女朋友，那人
          向我要20萬元‧‧‧當時丙○○站在門口手拿電擊棒
          」（詳偵字第一二六七一號卷第23頁），復於原審審
          理時均為相同之供述並稱：「這裡是七樓，窗戶沒有
          關，你要不要直接下去」等語（詳原審六一○號卷第
          二七頁至第三一頁、訴緝字第二號卷第九六頁至第一
          ○○頁），邱美延於警訊亦稱：「‧‧‧當時我男朋
          友（指綽號阿福）對丁○○說這要怎麼處理，一旁的
          丙○○亦附合說同樣的話，當時我拿電擊棒站在楊政
          衛的面前‧‧‧之後丙○○就動手搶我的電擊棒，隨
          後胖胖高高的那個男子上樓去拿本票，回到我房間便
          叫丁○○簽本票4張‧‧‧」（詳偵字第12671號卷第
          34頁）、原審更明確指稱：「‧‧‧我衝到前面去擋
          ，我拿電擊棒要自衛，說不要傷害丁○○，但是黃祺
          勛搶走我的電擊棒‧‧‧是丙○○與另一個胖胖的人
          把我關進廁所，不讓我出來，並威脅我如果我要出來
          ，丁○○會有危險‧‧‧」（詳原審六一○號卷第31
          頁），丁○○與邱美延二人之指訴，均相吻合，參以
          被告自承向綽號阿福取得丁○○之國民身分證，並依
          身分證上之地址尋找丁○○命其履行本票債務及變造
          丁○○之身分證申購行動電話（偽造文書部分已判刑
          確定）等情觀之，被告自始即有犯意連絡及行為分擔
          ，甚為明確。所辯並未參與押邱美延到廁所，亦未對
          丁○○恐嚇簽發本票云云，亦屬卸責之詞，不足採信
          。
    （三）至被告於原審雖又辯稱：邱美延係自願進入廁所，並
          無強押及辯護意旨稱：綽號「阿福」者係因其女友即
          證人邱美延與證人丁○○發生性關係，始命證人楊政
          衛簽發本票，故彼等所為，當無不法所有意圖云云。
          惟查：邱美延為保護丁○○而持電擊棒攻擊被告等，
          擬將被告等三人驅離其房間，已如前述，其既持電擊
          棒攻擊被告等三人猶未能達成其目的，衡情當無自願
          進入廁所，放任被告等人留置於其房間內，並對楊政
          衛恐嚇索取金錢之理，是被告辯稱證人邱美延係自願
          進入廁所云云，顯與常情有違，當無可採。又綽號「
          阿福」者與證人邱美延僅係男女朋友關係，並無婚姻
          關係，縱證人邱美延另交證人丁○○為男友，綽號「
          阿福」者亦無向證人丁○○請求賠償之合法權利，故
          辯護意旨此部分所辯，亦無可採。
    （四）綜上所述，被告上開辯解，均不足取，本案事證明確
          ，犯行應可認定。
二、查被告丙○○意圖為自己不法之所有，以奪取邱美延電擊棒
    並強押邱美延進入廁所等方法，使丁○○畏而簽付面額均為
    5萬元，共計20萬元之本票4張，核其所為係犯刑法第三○四
    條第一項強制罪、第三○二條第一項妨害自由罪及第三四六
    條第一項恐嚇取財罪，彼等本於單一妨害自由之犯意，將證
    人邱美延押入廁所內，復接續強押至被告住處之妨害自由犯
    行，為接續犯，僅為一罪，所犯上開三罪間，有方法結果之
    牽連關係，應依刑法第五五條後段之規定，從一重之恐嚇取
    財罪處斷，檢察官上訴意旨認係數罪併罰，尚有未洽，被告
    丙○○與綽號「阿福」及另一不詳姓名之成年男子間，有犯
    意聯絡及行為分擔，均為共同正犯。
三、公訴意旨雖認：被告與綽號「阿福」及另一不詳姓名之成年
    男子於命證人丁○○簽發本票並交付其國民身分證及機車行
    車執照之舉，應係觸犯刑法第三二八條第一項之強盜罪，無
    非以證人丁○○於警訊及偵查中證稱：被告與綽號「阿福」
    者於命證人丁○○簽發本票時，二人均曾不時啟動被告向證
    人邱美延強行取走之電擊棒，發出電流聲音，藉以威嚇，致
    其心生畏怖，其脅迫行為，業已達於剝奪證人丁○○之意思
    自由之程度為依據。惟按恐嚇罪與強盜罪之區別，在於行為
    人之脅迫行為有無使被害人達於不能抗拒之程度，苟被害人
    雖有畏怖之心理，但未達不能抗拒之程度，尚屬恐嚇取財範
    疇，不能論以強盜罪，最高法院五六年度台上字第三五一號
    著有判決可資參照。惟被告強行取走證人邱美延所持電擊棒
    時，因證人邱美延持用該電擊棒時，曾將該電擊棒連接金屬
    片之繩子纏繞於手上，致使被告恃腕力強取後，該電擊棒業
    已因繩子斷裂而失去電擊之功能等情，業據證人邱美延證述
    明確（詳偵字第一二六七一號卷第三五頁、原審卷第三二頁
    ），是證人丁○○此部分證述當與事實所有出入，尚難採為
    對被告為不利之認定。復以被告與綽號阿福、及身形微胖者
    進入房間之際，原未持用兇器等情，業據證人丁○○於原審
    審理時結證屬實（詳原審卷第九七頁），是被告等人於命證
    人丁○○交付財物之過程中，除被告曾持用已失去電擊功能
    之電擊棒外，並無證據顯示尚有他人持用任何兇器。故依此
    客觀情境觀之，證人丁○○雖因被告等人於人數上之優勢而
    心生畏懼，然應尚未達於全無意思自由之程度。揆諸前開說
    明，被告等三人就此部分所為，應係刑法第三四六條之恐嚇
    取財罪而非公訴意旨所指之同法第三二八條第一項之強盜取
    財罪。是起訴意旨此部分容有未洽，惟其基本事實同一，故
    變更起訴法條予以審理，附此敘明。
四、原審審理結果，認被告罪證明確，變更檢察官之起訴法條，
    適用刑法第三四六條第一項、第三○四條第一項、第三○二
    條第一項、第二八條、第五五條、罰金罰鍰提高標準條例第
    一條前段，並審酌被告犯罪動機、目的、品行、智識、對被
    害人丁○○造成之恐懼程度等一切情狀，量處有期徒刑十月
    ，認事用法俱無不合，量刑亦稱妥適，檢察官上訴意旨認被
    告係犯強盜罪並與所犯之妨害自由罪應屬數罪併罰，被告上
    訴意旨否認犯罪，分別指摘原判決不當，並無可取，均無理
    由，應予駁回。
五、據上論斷，應依刑事訴訟法第三六八條，判決如主文。
本案經檢察官甲○○到庭執行職務
中　　華　　民　　國　　94　　年　　9　　月　　22　　  日
                  刑事第五庭  審判長法　官 楊 明 章
                                    法　官 吳 森 豐
                                    法　官 戴 勝 利
以上正本證明與原本無異。
檢察官如不服本判決應於收受本判決後十日內向本院提出上訴書
，其未敘述上訴理由者並得於提起上訴後十日內向本院補提理由
書。
被告不得上訴。
　　　　　　　　　　　　　　　　　　書記官 李 珍 鳳
中    華    民    國    94    年    9     月    23     日
附錄：本判決論罪科刑法條：
刑法第三四六條：意圖為自己或第三人不法之所有，以恐嚇使人
                將本人或第三人之物交付者，處六月以上五年
                以下有期徒刑，得併科一千元以下罰金。
                以前項方法得財產上不法之利益，或使第三人
                得之者，亦同。
                前二項之未遂犯罰之。
